臺灣臺南地方法院刑事判決　　　　　　100年度簡上字第228號
上　訴　人　
即　被　告　曾秀德
上列上訴人即被告因妨害名譽案件，不服本院100年度簡字第172
0號中華民國100年8月8日第一審刑事簡易判決（聲請簡易判決處
刑案號：臺灣臺南地方法院檢察署100年度偵字第6531號），提
起上訴，本院管轄之第二審合議庭判決如下：
    主  文
上訴駁回。
    事  實
一、緣曾秀德與黃貴敏之友人黃義明有債務糾紛，曾秀德於民國
    100年3月29日晚間9時許，至臺南市○○區○○路340號「同
    慶宮」欲找黃義明索討債務，適黃義明未在場，而由黃貴敏
    請曾秀德另覓時日再談，詎曾秀德心中不悅，竟在不特定多
    數人得共見共聞之「同慶宮」門前馬路上，基於使人難堪受
    辱之公然侮辱犯意，以「幹妳娘」、「妳是眾人摸」、「被
    人強姦也剛好」等粗鄙言語辱罵黃貴敏，足以貶損黃貴敏之
    人格及社會評價。
二、案經黃貴敏訴由臺南市政府警察局第三分局報告臺灣臺南地
    方法院檢察署檢察官聲請簡易判決處刑。
    理  由
一、訊據被告曾秀德固坦承其於上揭時地欲找黃義明索討債務，
    嗣與黃貴敏發生爭執等情（本院卷第17頁），然矢口否認有
    何公然侮辱犯行，辯稱：伊沒有辱罵黃貴敏云云。經查：
  (一)證人黃貴敏於本院審理時證稱「（妳告被告公然侮辱妳，他
    是有對妳罵何髒話？）有，被告罵我『幹妳娘』，當時他也
    拉我的胸部，我問被告為何摸我，他說：『摸妳剛好而已，
    妳是眾人摸』。被告說這些話太過份，他還一直不讓我走。
    」、「（妳在警詢中有提到被告還有跟妳說『妳被人強姦也
    剛好』，被告曾秀德確實有講這句話？）有，被告說『妳被
    人家摸剛好而已』、『妳被人強姦也剛好』，因為我都沒有
    得罪他。」、「（被告是一個人到同慶宮？還是有朋友陪他
    去？）被告是一個人來，但是他在那裡鬧很久，同慶宮的總
    幹事才打電話叫方英士來把他拉走，因為被告一直不走，鬧
    了大約1個小時。」（本院卷第34頁）；證人吳坤憲於本院
    審理時證稱「（100年3月29日晚間21時在臺南市○○區○○
    路340號同慶宮被告和告訴人黃貴敏發生糾紛時，你有無在
    場？）有。」、「（你為何當時會到同慶宮去？）因為那是
    我的住家和道場。」、「（當時同慶宮有無辦活動？）當時
    有在問事。」（本院卷第36頁）、「（你是否知道被告罵黃
    貴敏什麼話？）被告是罵『妳眾人摸，我摸妳也是剛好』。
    」、「（除了這句話以外，還有無聽到被告罵黃貴敏什麼話
    ？）被告也有罵她『我強姦妳也是剛剛好』。」、「（你有
    無聽到被告罵黃貴敏三字經？）沒有聽得很詳細，我只聽到
    被告重覆這兩、三句話。」、「（你是否認識方英士？）認
    識，是我叫方英士來的，因為他和被告認識，我說被告喝醉
    ，你來幫忙處理一下。」、「（你的意思是，是你打電話叫
    方英士來的？）對。」（本院卷第36頁背面）；證人黃清怡
    於本院審理時證稱「（100年3月29日晚間21時許在臺南市○
    ○區○○路340號同慶宮，被告和黃貴敏發生糾紛時妳是否
    在場？）在場。」、「（妳為何會在同慶宮？）我一直在那
    邊服務。」、「（同慶宮當晚有無活動？）有問事活動。」
    （本院卷第38頁）、「（當時被告有無用言語怒罵黃貴敏？
    ）剛開始都還好，大概幾分鐘後因為黃貴敏都不理被告，被
    告就開始罵三字經。」、「（妳聽到什麼三字經？）被告講
    『幹妳娘』，我只有聽到這個，其他的我沒有聽到。」（本
    院卷第38頁背面）；被告聲請傳訊之證人方英士於本院審理
    時證稱「（吳坤憲說他擋在我的前面，你看是怎樣？）我說
    我當天發生的事情，當天是吳坤憲打電話給我，他說被告去
    同慶宮，我才騎摩托車過去，我過去時看到被告和黃貴敏在
    同慶宮前面的路上兩個人一句來一句去。」、「（你稱吳坤
    憲打電話叫你去同慶宮，當時吳坤憲如何跟你說？）吳坤憲
    說：英士仔，你在何處。我說：我在家裡。吳坤憲說：你來
    一下，阿德仔來這裡。」、「（吳坤憲有無說被告來同慶宮
    做何事？）吳坤憲沒有說什麼，只說阿德仔來這裡鬧事。因
    為他知道被告要去找黃義明討錢。」（本院卷第40頁背面、
    第41頁），且有「同安宮」門前即雙線道馬路照片2張（100
    年度核退字第608號卷第7、8頁）附卷可稽。依證人黃貴敏
    、吳坤憲及被告所聲請傳訊之證人方英士所述，渠等就證人
    方英士何以趕至前揭「同安宮」現場之緣由，均為一致之證
    述，堪認被告確有於上揭時地鬧事，身為「同安宮」總幹事
    之證人吳坤憲始電話通知被告友人即證人方英士到場商勸被
    告；又被告既自承其向黃義明討債未果而與黃貴敏發生爭執
    ，證人吳坤憲、黃清怡就被告對告訴人口出穢語一事復均與
    告訴人所述案發情節互為吻合，亦足見被告於前開時地以上
    揭言語辱罵告訴人，應係真實。
  (二)至證人方英士於本院審理時固證稱：「我說我當天發生的事
    情，當天是吳坤憲打電話給我，他說被告去同慶宮，我才騎
    摩托車過去，我過去時看到被告和黃貴敏在同慶宮前面的路
    上兩個人一句來一句去。我到的時候吳坤憲、黃義明也剛好
    到，剛好五個人在場。他們兩個人爭執的內容是被告要跟黃
    義明要錢，黃貴敏說：你要錢應該找要找他的人。兩個人就
    一來一往，他們兩個人在爭執的時候吳坤憲站在兩個人中間
    ，當時被告有喝酒，黃貴敏說：你要討錢要找黃義明本人，
    你們兩個人去說。因此大家說得不高興，推來推去，當時吳
    坤憲站在中間，我站旁邊，黃義明站在另一邊，黃貴敏說『
    你怎麼偷摸我的胸部』，被告說『妳為何不說我強姦妳算了
    』，黃貴敏踢被告兩下，我們在場都有看到。」（本院卷第
    40頁背面）。然查證人吳坤憲證稱「（你在何時打電話叫方
    英士？）我打電話的時間是已經看到被告和黃貴敏在爭執，
    說和黃義明有財務糾紛，因為講話越說越大聲，我才想叫男
    生來處理。」、「（是在還沒聽到被告罵黃貴敏之前，就打
    電話叫方英士？）是先聽被告在罵，之後我才叫方英士來。
    」（本院卷第36頁背面），則證人吳坤憲既因先聽到被告辱
    罵告訴人，始急電方英士前來，足見證人方英士並未全程目
    擊告訴人、被告二人間之衝突經過，是證人方英士雖僅聽聞
    被告向告訴人稱「妳為何不說我強姦妳算了」，仍未能以此
    遽為被告有利之認定。
  (三)綜上所述，被告辯稱其未辱罵告訴人云云，並無可採。本案
    事證明確，被告公然侮辱犯行，堪予認定。
二、核被告曾秀德所為，係犯刑法第309條第1項之公然侮辱罪。
    被告於同時、地，多次以上開言詞辱罵告訴人之行為，係在
    密切接近之時、地實施，侵害同一法益，各次辱罵行為之獨
    立性極為薄弱，難以強行分開，在刑法評價上，以視為數個
    舉動之接續施行，合為包括之一行為予以評價，較為合理。
    原審以被前開犯行，事證明確，依刑事訴訟法第449條第1項
    、第3項、第454條第2項，刑法第309條第1項、第42條第3項
    ，刑法施行法第1條之1等規定，審酌上訴人不思以理性方式
    溝通，反以侮辱言語發洩情緒，誠屬不該，兼衡被告犯後仍
    否認犯行，及其犯罪動機、目的、手段、造成告訴人聲譽受
    損之程度，暨其智識程度、生活狀況等一切情狀，量處被告
    罰金新臺幣伍仟元，並諭知易服勞役之折算標準，其認事用
    法及量刑均屬妥適。上訴人上訴意旨空言否認犯罪，辯稱其
    未辱罵告訴人云云，為無理由，自應將其上訴駁回。
據上論斷，應依刑事訴訟法第455條之1第1項、第3項、第368條
，判決如主文。
本案經檢察官陳昆廷到庭執行職務。
中    華    民    國   100    年    11    月    11    日
                  刑事第六庭  審判長法  官  盧鳳田
                                    法  官  黃琴媛
                                    法  官  郭瓊徽
以上正本證明與原本無異。
不得上訴。
                                    書記官  曾郁芳
中    華    民    國  100    年    11    月    16    日
附錄本案論罪科刑法條全文
中華民國刑法第309條
（公然侮辱罪）
公然侮辱人者，處拘役或 3 百元以下罰金。
以強暴犯前項之罪者，處 1 年以下有期徒刑、拘役或 5 百元以
下罰金。